最高法院刑事判決　　　　　　　　　　　　　　　九十一年度台上字第六五三五號
　　上　訴　人　甲○○
右上訴人因偽造文書案件，不服台灣高等法院台中分院中華民國八十九年七月二十六
日第二審判決（八十九年度上訴字第一０七九號，起訴案號：台灣台中地方法院檢察
署八十八年度偵字第一九九九號），提起上訴，本院判決如左：
    主  文
原判決關於甲○○部分撤銷，發回台灣高等法院台中分院。
    理  由
本件原判決認定上訴人甲○○任職於「一統徵信社」，於民國八十七年十月初，以新
台幣（下同）二萬元之代價，受許淑慎（經原審判決確定）之委託，代為調取「中宏
企業有限公司」（公司正確名稱應為中宏實業有限公司）有關0000000、00
00000兩支電話，於八十七年九、十月份之通聯紀錄（通話明細資料）。上訴人
再以一萬三千元代價輾轉委託同具有偽造文書犯意聯絡之友人林廷謂（原審另案審理
）。推由林廷謂於八十七年十月三十日，先在臺中市○○路某刻印店，利用不知情之
店主偽刻「楊錦城」、「中宏企業有限公司」印章各一枚，後持該二枚偽造印章，至
中華電信股份有限公司臺灣中區電信分公司南臺中營運處，在申請通聯紀錄（通話明
細表）委託書上，蓋上「中宏企業有限公司」、「楊錦城」之偽造印文各一枚，以偽
造該委託書。並持之向該營運處申請通聯紀錄，足以生損害於中宏實業有限公司、楊
錦城及中華電信公司南臺中營運處對通聯紀錄管理之正確性等情。因而撤銷第一審判
決，改判論處上訴人共同行使偽造私文書，足以生損害於他人罪刑，固非無見。
惟查：(一)按判決不載理由者當然為違背法令，所謂判決不載理由，係指依法應記載於
判決理由內之事項不予記載，或記載不完備者而言，此為刑事訴訟法第三百七十九條
第十四款上段之當然解釋，而有罪之判決書，對於被告有利之證據不採納者，應說明
其理由，復為刑事訴訟法第三百十條第二款所明定，故有罪判決書對於被告有利之證
據，如不加以採納，必須說明其不予採納之理由，否則即難謂非判決不備理由之違法
。上訴人於偵、審中一再辯稱：伊不知申請通聯紀錄之規定，我有拜託林廷謂，我沒
有叫林廷謂去刻印章，因為我不會，他有朋友在電信局上班，所以找上他等語（見偵
查卷第五十頁背面，第一審卷第四十五面背面）；而林廷謂在偵查中證稱：「係甲○
○叫我去申請通聯紀錄，甲○○將資料給我，我再於八十七年十月三十日在精誠路某
刻印店自行去刻印章，再去申請通聯紀錄，甲○○事後給我一萬三千元走路工，他不
知我刻印章事。」（見偵查卷第五十頁）；於第一審證稱：「因為甲○○打電話問我
如何申請通聯紀錄，我說不知道我幫他問問看，我與甲○○是朋友關係。」、「（為
何去刻印？）他拿一張紙上面寫中宏公司全名及負責人姓名及公司統一編號給我，我
打電話問電信局說要印章，所以我去刻。」、「（甲○○是否知道你卻刻印章？）他
不知道。」、「（是否因為你有姓萬的朋友在電信局上班，甲○○才請你去申請？）
是」（見第一審卷第四十三頁正反面、第四十四頁、第四十六頁背面）。此對於上訴
人有利之證據，原判決不予採取，並未敘明其理由，揆諸首揭說明，自有判決不備理
由之違法。(二)按法院採為判決基礎之證據，依法應於辯論終結前踐行調查程序，並予
被告以辯解之機會，否則未經踐行調查程序，遽採為論罪之證據，自屬違法。原判決
採取中華電信公司南台中營運處之申請通聯紀錄委託書、調閱通聯紀錄單（包括通聯
紀錄）及中華電信公司南臺中營運處函等證據資料為論處上訴人罪刑之犯罪證據。但
依原審審判筆錄之記載，上揭證據資料，並未於審判期日踐行調查程序，予上訴人以
辯解之機會，揆諸上揭說明，自屬於法有違。上訴意旨執以指摘原判決不當，非無理
由，應認有發回更審之原因。
據上論結，應依刑事訴訟法第三百九十七條、第四百零一條，判決如主文。
中      華      民      國    九十一    年     十一     月    二十一    日
                              最高法院刑事第六庭
                                  審判長法官  吳  雄  銘
                                        法官  池  啟  明
                                        法官  石  木  欽
                                        法官  郭  毓  洲
                                        法官  吳  三  龍
      右正本證明與原本無異
                                              書  記  官
中      華      民      國    九十一    年     十一     月    二十五    日
